---
title: "Chapter 15 Homework 2017121179 Seunghwan Kim"
output:
  word_document: 
   reference_docx: Sample.docx
  html_document:
    df_print: paged
  pdf_document: default
---

## Question 6
a. 35+4+1=40. 40개이다.
b. regression의 자유도가 4이므로 설명변수는 4개이다.
c. 750/(500+750) = `r 750/(500+750)`
d. H~0~: β~1~=β~2~=β~3~=β~4~=0  
   H~a~: not H~0~  
   F-statistic = MSR/MSE = (SSR/p)/(SSE/(n-p-1)) = `r (750/4)/(500/(35))` follows the F distribution with degrees of freedom 4 and 35.  
   Since F-statistic is larger than the critical value `r qf(0.95, 4, 35)`, reject the null hypothesis. 0.95 신뢰수준에서 모든 회귀계수들이 0이라고 말할 수 없다.

## Question 13
```{r}
library(readxl)
q13<-read_xlsx("fat.xlsx")
```
a. 회귀계수의 추정값, 표준오차, t값을 나타내는 표는 다음과 같다. 유의수준 5%에서 유의적인 설명 변수로는 density, body.fat.siri, thigh, knee, bicep이 있다. 그러나 다음 plot에서 볼 수 있듯 density와 body.fat.siri는 큰 multicolinearity를 가지고 있어 둘 중 하나의 변수를 제거하는 것이 더 나을 것이다. 하지만 이 문제를 풀 때에는 문제의 지시에 따라 풀려고 한다.

```{r}
q13_lm <- lm(body.fat ~ density+body.fat.siri+age+weight+height+neck+chest+abdomen+hip+thigh+knee+ankle+bicep+forearm+wrist, data = q13)
summary(q13_lm)
plot(density~body.fat.siri, data=q13)
```

b. 분산분석표는 아래와 같다.
   H~0~: β~1~=⋯=β~15~=0.
   H~1~: not H~0~.
   Under the null hypothesis, MSR/MSE follows the F distribution with degrees of freedom 15 and 236.
   F=MSR/MSE = 33892 > `r qt(0.95, 15, 236)` = critical value.
   Reject the null hypothesis.
   유의수준 0.95에서 이 회귀식은 유의적이다.
```{r, echo=FALSE}
q13_yhat<- predict(q13_lm, data=q13)
matrix(c(sum((q13_yhat-mean(q13$body.fat))^2), sum((q13$body.fat-q13_yhat)^2),  sum((q13$body.fat-mean(q13$body.fat))^2), 15, 236, 251, sum((q13_yhat-mean(q13$body.fat))^2)/15, sum((q13$body.fat-q13_yhat)^2)/236, "N/A", (sum((q13_yhat-mean(q13$body.fat))^2)/15)/(sum((q13$body.fat-q13_yhat)^2)/236), "N/A", "N/A", 1-pf((sum((q13_yhat-mean(q13$body.fat))^2)/15)/(sum((q13$body.fat-q13_yhat)^2)/236), 15, 236), "N/A", "N/A"), ncol=5, nrow=3, dimnames=list(c("regression", "error", "Total"), c("Sum Sq", "df", "Mean Sq", "F-statistic", "Pr(>F)")))
```

```{r, collapse=TRUE}
anova(q13_lm)
anova(lm(body.fat~1, data=q13), q13_lm)
q13_yhat<- predict(q13_lm, data=q13)
sum((q13_yhat-mean(q13$body.fat))^2)
sum((q13$body.fat-q13_yhat)^2)
sum((q13$body.fat-mean(q13$body.fat))^2)
```

c. 결정계수는 SSR/SST이다. 따라서 15072.06/15079.02 = `r sum((q13_yhat-mean(q13$body.fat))^2)/sum((q13$body.fat-mean(q13$body.fat))^2)`이다. 독립 변수가 매우 많기 때문에 99% 정도의 높은 수준의 결정계수가 관찰되고 있다.

## Question 16
```{r}
q16<-read_xlsx("hardwood.xlsx")
plot(Tensile_strength~Hardwood_concentration, data=q16)
```
a. 산점도에서, X변수와 Y변수의 관계가 직선으로 나타나지 않고 최고차항이 음수인 2차 함수와 비숫한 형태의 포물선 형태에 가깝다.

b. 추정된 회귀식은 Yhat = 21.3213+ 1.7710X이고, 잔차도는 다음과 같다. 위의 산점도와 비슷한 모양이며 X값에 대해 잔차가 고른 분포를 하고 있지 못하다.
   independent variable은 0.05 수준에서 유의적이며, f-value는 7.474이고 p-value는 0.01414이므로 이 모델은 0.05수준에서 유의적이나 0.01수준에서는 유의적이지 않다. 결정계수는 0.3054이며, 이 모델은 30.54%정도의 반응변수의 변동성을 설명하고 있다.
```{r, collapse=TRUE}
q16_lm1<-lm(Tensile_strength~Hardwood_concentration, data=q16)
plot(q16$Hardwood_concentration, resid(q16_lm1), ylab = "residual", xlab = "Hardwood concentration")
abline(0,0)
summary(q16_lm1)
aov(q16_lm1)
```

c. 추정된 회귀식은 Yhat = -6.67419+11.76401X--0.63455^2^이며 잔차도는 다음과 같다. 아까와 달리 포물선 모양의 패턴은 사라졌다.
   각각의 independent variable은 0.001 수준에서 유의적이며, f-value는 79.43이고 p-value는 매우 작아 이 모델은 0.05 혹은 0.01 수준 무도에서 에서 유의적이다. 결정계수는 0.9085이며, 이      모델은 90.85%의 반응변수의 변동성을 설명하고 있다.
```{r, collapse=TRUE}
q16$Hardwood_concentration_squared<-q16$Hardwood_concentration^2
q16_lm2<-lm(Tensile_strength~Hardwood_concentration+Hardwood_concentration_squared, data=q16)
plot(q16$Hardwood_concentration, resid(q16_lm2), ylab = "residual", xlab = "Hardwood concentration squared")
abline(0,0)
summary(q16_lm2)
aov(q16_lm2)
```
d. 분산분석표를 보면 residual이 2373.458에서 312.6383으로 매우 감소하였고, 이는 degrees of freedom이 1 감소했음을 고려하더라도 큰 감소이다. 따라서 Adjusted R sqaured는 0.2645에서 0.8971로 많이 증가하였다. 산점도는 0에서 떨어진 정도가 전체적으로 약간 줄어들었으며 전체적으로 점점 커졌다 작아지는 분포가 아닌 비교적 X에 크게 상관없이 커졌다 작아졌다를 반복하는 분포를 띄는 처럼 보인다.

## Question 21
```{r, collapse=TRUE}
q21<-read_xlsx("제곱항회귀.xlsx")
```
a. 아래 산점도를 보면 X와 Y의 관계가 직선으로 나타나지 않고 오히려 포물선 형태에 가깝다. X가 60 언저리에서 최고를 찍고 뒤로 갈수록 감소하고 있다.
```{r}
plot(Y~X, data=q21)
abline(lm(Y~X,data=q21))
```

b. 추정된 회귀식은 Yhat=27.254386-0.008772X이다. 결정계수는 0.0009002, SSE는 1217.0088이다.
   independent variable은 0.05의 유의성도 갖지 못하고 있으며,
   F-value는 0.01532이며 p-value가 0.903으로 매우 커서 이 모델은 0.95 혹은 0.1의 유의수준에서도 유의성이 있는 모델이라고 말하기 힘들다.
```{r}
q21_lm1<-lm(Y~X,data=q21)
summary(q21_lm1)
aov(q21_lm1)
```
c. 잔차도는 아래와 같다. 잔차 또한 포물선의 패턴이 보이며, X가 증가함에 따라 증가했다가 특정 값 이후로는 감소하는 모양을 보인다.
```{r}
plot(q21$X, resid(q21_lm1), ylab = "residual", xlab = "X")
abline(0,0)
```

d. 추정된 회귀식은 Yhat=-12.33+1.472X-0.0139X^2^이다.
   결정계수는 0.904로 급격하게 증가하였고, SSE는 116.9963으로 매우 감소하였다.
   각각의 independent variable은 0.01수준 혹은 그 이상의 유의성을 가진다.
   F-value는 75.29이며 p-value가 0.01 이하로 매우 작으므로 이 모델은 유의성이 있다.

```{r}
q21$X_squared<-q21$X^2
q21_lm2<-lm(Y~X+X_squared,data=q21)
summary(q21_lm2)
aov(q21_lm2)
```

e. 두 번째 회귀식에 대한 잔차도는 다음과 같다. 포물선 패턴이 사라졌고, 전체적으로 오차의 크기가 줄어들었다. X에 대해서 랜덤한 분포를 하는 것 같기도 하나 W모양을 띄고 있기도 해 확실하지 않다.

```{r}
plot(q21$X, resid(q21_lm2), ylab = "residual", xlab = "X")
abline(0,0)
```

## Question 22

아래의 산점도를 보면 Y와 X1은 선형관계가 있어 보이고, X2의 경우 그렇다고 보기에는 데이터들이 회귀 식에서 멀리 떨어져있으며 뚜렷한 선형 관계가 있다고 말하기 어렵다. 또한, X1과 X2의 plot에서 뚜렷한 선형관계가 보이지 않으므로 한 개의 모델에 포함할 수 있다.
```{r}
q22<-read_xlsx("citytemp.xlsx")
plot(Y~X1, data=q22)
abline(lm(Y~X1,data=q22))
plot(Y~X2, data=q22)
abline(lm(Y~X2,data=q22))
plot(X1~X2, data=q22)
abline(lm(X1~X2,data=q22))
```

a. 추정된 회귀식은 Yhat=98.64523-2.16355X~1~+0.13396X~2~이다.
   각각의 independent variable은 0.05수준 혹은 그 이상의 유의성을 가진다.
   F-value는 75.88이며 p-value가 0.01 이하로 매우 작으므로 이 모델은 유의성이 있으며,
   결정계수는 0.7411이며 이 모델은 74.11%의 반응 변수의 변동성을 설명하고 있다. SSE는 2548.647이다.

```{r}
q22_lm1<-lm(Y~X1+X2, data=q22)
summary(q22_lm1)
aov(q22_lm1)
```

b. 회귀식을 추정하기 전에 분석한 바와 같이 Y와 X1은 선형관계가 있어 보이고, X2의 경우 그렇다고 보기에는 데이터들이 회귀 식에서 멀리 떨어져있으며 뚜렷한 선형 관계가 있다고 말하기 어렵다. 따라서 X2를 그대로 independent variable에 포함하는 것이 적절한 것인지에 관한 의심이 든다.

c. 두 개의 독립 변수f를 이용한 모델에 대한 잔차도는 아래와 같다. residual은 fitted value가 낮은 곳에서 더 큰 경향이 있다. 또한 완전 랜덤한 분포와는 거리가 있다.

```{r}
plot(predict(q22_lm1, q22), resid(q22_lm1), ylab = "residual", xlab = "fitted value")
abline(0,0)
```

d. Y와 X2 사이에 선형성이 상대적으로 많이 떨어지는 것을 plot을 통해 확인하였으므로, X2의 제곱항을 모델에 추가하도록 하는 것이 좋을 것이라 판단하였다.
   추정된 회귀식은 Yhat=323.951482-2.521840X~1~-4.401407X~2~+0.023687X~2~^2^이다.
   각각의 independent variable은 0.001 수준의 유의성을 가지며, 결정계수는 0.8724로 87.24%의 종속변수의 변동성이 이 모델을 통해 설명되고 있다. F-value는 118.6이며 p-value가 0.01 이하로 매우 작으므로 이 모델은 유의적이다. SSE는 1255.870이다.
   잔차도에서, fitted value가 작은 부분에서 residual이 큰경향이 감소되었지만 여전히 15-25 구간에서 residual이 다른 곳보다 큼을 알 수 있다.

```{r}
q22$X2_squared<-q22$X2^2
q22_lm2<-lm(Y~X1+X2+X2_squared, data=q22)
summary(q22_lm2)
aov(q22_lm2)
plot(predict(q22_lm2, q22), resid(q22_lm2), ylab = "residual", xlab = "fitted value")
abline(0,0)
```

e. 추정된 회귀식은 -790.7-2.358X~1~+31.21X~2~-0.3515X~2~^2^+0.001296X~2~^3^이다.
   각각의 independent variable은 0.001수준의 유의성을 가지며, 결정계수는 0.9461로 94.61%의 반응 변수의 변동성이 이 모델에 의해 설명된다. F-value는 223.9이며 p-value는 매우 작아 0.001수준에서 이 모델은 유의적이다. a의 모델과 비교해 X1의 계수는 별로 변하지 않았지만 X2의 계수는 0.13에서 31.21로 많이 변하였다. 결정계수도 0.2정도 증가하였으며, SSE는 2548.647에서 530.517로 감소하였다.
   잔차도를 보면, 앞의 두 모델과 비교해 전체적으로 잔차의 수준이 감소하였으며, 그나마 비교적 잔차가 fitted value에 대해 랜덤한 분포에 가까워졌음을 알 수 있다. fitted value의 전체 레벨에서 residual의 변동이 비슷하게 나타나고 있다. (5에 가까운 값이 작을 때도 클 때도 관찰되며 음수 residual의 경우도 넓은 구간에서 관찰된다.)

```{r}
q22$X2_cube<-q22$X2^3
q22_lm3<-lm(Y~X1+X2+X2_squared+X2_cube, data=q22)
summary(q22_lm3)
aov(q22_lm3)
plot(predict(q22_lm3, q22), resid(q22_lm3), ylab = "residual", xlab = "fitted value")
abline(0,0)
```


---

# Chapter 12 보충

## Question 11
```{r}
ch12q11<-c(43,38,41,14)
ch12q11_prob<-c(.45, .41, .10, .04)
sum((ch12q11-136*ch12q11_prob)^2/(136*ch12q11_prob)) #chi-squared
qchisq(0.95,3)

chisq.test(ch12q11,p=ch12q11_prob)
```

위의 결과에서 chi-squared 값이 critical value보다 크기 때문에 귀무가설을 기각한다. 따라서 전통적으로 알려진 혈액형의 분포와 표본조사로 얻은 혈액형의 분포 사이에 유의적인 차이가 있다고 말할 수 있다.

## Question 32
```{r}
ch12q32<-matrix(c(257, 143, 262, 138), nrow=2, ncol=2, byrow=T,
            dimnames=list(c("Univ1", "Univ2"), c("employed","unemployed")))
#a
ch12q32_employmentrate_a<-ch12q32[1,2]/400
ch12q32_employmentrate_a
ch12q32_employmentrate_b<-ch12q32[2,2]/400
ch12q32_employmentrate_b
#choose A which has higher employment rate 0.3575 than B 0.34

#b
#if I use chisq.test function
chisq.test(ch12q32, correct=F)
#p-value 0.7111>0.05, so can't reject the null hypothesis.
#if I do it manually
ch12q32<-cbind(ch12q32,rowSums(ch12q32))
ch12q32<-rbind(ch12q32,colSums(ch12q32))
ch12q32_expected<-matrix(c((ch12q32[3,1]/800)*(ch12q32[1,3]/800)*800,
                           (ch12q32[3,2]/800)*(ch12q32[1,3]/800)*800,
                           (ch12q32[3,1]/800)*(ch12q32[2,3]/800)*800,
                           (ch12q32[3,2]/800)*(ch12q32[2,3]/800)*800),  ncol=2, nrow=2, byrow=T)
sum((ch12q32[1:2,1:2]-ch12q32_expected)^2/ch12q32_expected)
qchisq(0.95,1)

257-126-97 #A
143-74-53 #B
262-31-96 #C
136-19-56 #D

ch12q32_1_A<-matrix(c(126, 74, 97, 53, 34, 16), nrow=3, ncol=2, byrow=T,
 dimnames=list(c("Business", "Econonmics","Applied Statistics"), c("employed","unemployed")))
ch12q32_1_A_total<-rowSums(ch12q32_1_A)

ch12q32_1_B<-matrix(c(31, 19, 96, 56, 135, 63), nrow=3, ncol=2, byrow=T,
 dimnames=list(c("Business", "Econonmics","Applied Statistics"), c("employed","unemployed")))
ch12q32_1_B_total<-rowSums(ch12q32_1_B)

ch12q32_1_A_rate<-ch12q32_1_A/c(200,150,50,200,150,50)
ch12q32_1_B_rate<-ch12q32_1_B/c(50,152,198,50,152,198)
ch12q32_1_A_rate
ch12q32_1_B_rate

#e: He/she is going to choose Applied statistics in Univ B now.

#f
#if I use chisq.test function
chisq.test(ch12q32_1_A, correct=F)
#p-value is 0.7971, can't reject the null hypothesis.
chisq.test(ch12q32_1_B, correct=F)
#p-value is 0.5299, can't reject the null hypothesis.
```

a. 대학교 1 상경대학의 취업률은 0.3575, 대학교2 상경대학의 취업률은 0.345로 대학교 1을 선택.
b. 귀무가설: 상경대학별과 취업률은 독립이다.  
   대립가설: 상경대학별과 취업률은 독립이 아니다.
   검정통계량: 0.1371
   critical value: 3.841
   검정통계량이 기각역에 속하지 않으므로 귀무가설을 기각할 수 없다. 따라서 상경대학별로 취업률에 유의한 차이가 없다.
c. 상경대학 A와 B의 대학별 취업 현황 표는 다음과 같다.
```{r}
ch12q32_1_A
ch12q32_1_B
```
d. 상경대학 A와 B의 비율 표는 다음과 같다.
```{r}
ch12q32_1_A_rate
ch12q32_1_B_rate
```
e. 대학교 1의 응용통계학과 대학교 2의 응용통계학이 무차별하다. 둘 다 취업률이 0.68로 제일 높다.

f. 귀무가설: 전공과 취업률은 독립이다.  
   대립가설: 전공과 취업률은 독립이 아니다.
   검정통계량: 0.454
   critical value: 3.841
   검정통계량이 기각역에 속하므로 매우 크므로 귀무가설 채택. 전공별로 취업률에 유의미한 차이가 없다.
```{r}
ch12q32_1_A<-matrix(c(126, 74, 97, 53, 34, 16), nrow=3, ncol=2, byrow=T,
 dimnames=list(c("Business", "Econonmics","Applied Statistics"), c("employed","unemployed")))
ch12q32_1_A<-cbind(ch12q32_1_A,rowSums(ch12q32_1_A))
ch12q32_1_A<-rbind(ch12q32_1_A,colSums(ch12q32_1_A))
ch12q32_1_A_expected<-matrix(c((ch12q32_1_A[4,1]/400)*(ch12q32_1_A[1,3]/400)*400,
                           (ch12q32_1_A[4,2]/400)*(ch12q32_1_A[1,3]/400)*400,
                           (ch12q32_1_A[4,1]/400)*(ch12q32_1_A[2,3]/400)*400,
                           (ch12q32_1_A[4,2]/400)*(ch12q32_1_A[2,3]/400)*400,
                           (ch12q32_1_A[4,1]/400)*(ch12q32_1_A[3,3]/400)*400,
                           (ch12q32_1_A[4,2]/400)*(ch12q32_1_A[3,3]/400)*400),
                           ncol=2, nrow=3, byrow=T)
sum((ch12q32_1_A[1:3,1:2]-ch12q32_1_A_expected)^2/ch12q32_1_A_expected)
qchisq(0.95,1)
```

g. 귀무가설: 전공과 취업률은 독립이다.  
   대립가설: 전공과 취업률은 독립이 아니다.
   검정통계량: 1.2702
   critical value: 3.841
   검정통계량이 기각역에 속하므로 매우 크므로 귀무가설 채택. 전공별로 취업률에 유의미한 차이가 없다.
```{r}
ch12q32_1_B<-matrix(c(31, 19, 96, 56, 135, 63), nrow=3, ncol=2, byrow=T,
 dimnames=list(c("Business", "Econonmics","Applied Statistics"), c("employed","unemployed")))
ch12q32_1_B<-cbind(ch12q32_1_B,rowSums(ch12q32_1_B))
ch12q32_1_B<-rbind(ch12q32_1_B,colSums(ch12q32_1_B))
ch12q32_1_B_expected<-matrix(c((ch12q32_1_B[4,1]/400)*(ch12q32_1_B[1,3]/400)*400,
                           (ch12q32_1_B[4,2]/400)*(ch12q32_1_B[1,3]/400)*400,
                           (ch12q32_1_B[4,1]/400)*(ch12q32_1_B[2,3]/400)*400,
                           (ch12q32_1_B[4,2]/400)*(ch12q32_1_B[2,3]/400)*400,
                           (ch12q32_1_B[4,1]/400)*(ch12q32_1_B[3,3]/400)*400,
                           (ch12q32_1_B[4,2]/400)*(ch12q32_1_B[3,3]/400)*400),
                           ncol=2, nrow=3, byrow=T)
sum((ch12q32_1_B[1:3,1:2]-ch12q32_1_B_expected)^2/ch12q32_1_B_expected)
qchisq(0.95,1)
```

# Chapter 13 보충

## Question 5
```{r}
qtukey(0.95, nmeans=4, df=28)
```
d. 적절한 자유도 p는 4이고 f는 28이다. qtukey(0.95, nmeans=4, df=28) = 3.861244이다.

## Question 12
a. 반응변수는 판매량, 요인은 음료병의 디자인, 처리는 디자인 A, B, C이다.

```{r}
ch13q12<-matrix(c(19, 17, 18, 14, 15, 30, 32, 31, 29, 35, 23, 26, 27, 24, 22),
                nrow = 5, ncol = 3, byrow=F, dimnames = list(c(NULL), c("A", "B", "C")))
# k=3, n1=n2=n3=5, n=15
colMeans(ch13q12)
var(ch13q12[1:5,1])
var(ch13q12[1:5,2])
var(ch13q12[1:5,3])

ch13q12_SSTR<-5*(mean(ch13q12[1:5,1])-mean(ch13q12))^2+5*(mean(ch13q12[1:5,2])-mean(ch13q12))^2
             +5*(mean(ch13q12[1:5,3])-mean(ch13q12))^2
ch13q12_MSTR<-ch13q12_SSTR/2
ch13q12_SSE<-4*var(ch13q12[1:5,1])+4*var(ch13q12[1:5,2])+4*var(ch13q12[1:5,3])
ch13q12_MSE<-ch13q12_SSE/(15-3)
ch13q12_MSTR/ch13q12_MSE #F-statistics
1-pf(ch13q12_MSTR/ch13q12_MSE, 2, 12)

ch13q12v <- as.vector(ch13q12)
## gl == generate factor levels
## n == the number of levels
## k == the number of replications
ch13q12_design <- gl(n=3, k=5, length=15, labels=c("A","B", "C")) 
ch13q12.df <- data.frame(ch13q12v, ch13q12_design)

ch13q12.aov<-aov(ch13q12v~ch13q12_design)
summary(ch13q12.aov)
```

b. 귀무가설: 세 모평균이 모두 같다.  
   대립가설: Not H0  
   위의 데이터에 의해서 p-value가 8.278591e-09로 유의수준 0.05보다 매우 작으므로 귀무가설을 기각한다.
   
c. 따라서 세 디자인에 따라 음료 판매량이 모두 같다고는 결론지을 수 없지만, 세 디자인에 따라 판매량이 달라진다고는 아직 결론지을 수 없다. 더 많은 테스트가 필요하다.

```{r}
#A and B
c((mean(ch13q12[1:5,1])-mean(ch13q12[1:5,2]))-(qtukey(0.95, nmeans=3, df=12)/sqrt(2))*sqrt(ch13q12_MSE*(1/5+1/5)),
  (mean(ch13q12[1:5,1])-mean(ch13q12[1:5,2]))+(qtukey(0.95, nmeans=3, df=12)/sqrt(2))*sqrt(ch13q12_MSE*(1/5+1/5)))

#A and C
c((mean(ch13q12[1:5,1])-mean(ch13q12[1:5,3]))-(qtukey(0.95, nmeans=3, df=12)/sqrt(2))*sqrt(ch13q12_MSE*(1/5+1/5)),
  (mean(ch13q12[1:5,1])-mean(ch13q12[1:5,3]))+(qtukey(0.95, nmeans=3, df=12)/sqrt(2))*sqrt(ch13q12_MSE*(1/5+1/5)))

#B and C
c((mean(ch13q12[1:5,2])-mean(ch13q12[1:5,3]))-(qtukey(0.95, nmeans=3, df=12)/sqrt(2))*sqrt(ch13q12_MSE*(1/5+1/5)),
  (mean(ch13q12[1:5,2])-mean(ch13q12[1:5,3]))+(qtukey(0.95, nmeans=3, df=12)/sqrt(2))*sqrt(ch13q12_MSE*(1/5+1/5)))
```

d. μ~A~ - μ~B~의 신뢰구간은 (-17.27397, -12.32603), μ~A~ - μ~C~의 신뢰구간은(-10.273972, -5.326028), μ~B~ - μ~C~의 신뢰구간은 (4.526028, 9.473972)이다.

e. 모든 신뢰구간이 0을 포함하지 않으며 모든 음료병 디자인의 판매량이 서로 유의적으로 차이를 보이고 있다.

f. 회사의 경영진으로 새로운 음료병 디자인을 선택해야 한다면 판매량 평균이 유의적으로 다르며 높은 B를 선택할 것이다.

## Question 28
```{r}
ch13q28 <- c(14, 10, 13, 15, 15, 12, 10, 8,
          8, 6, 7, 4, 5, 10, 9, 11,
          11, 13, 12, 10, 14, 8, 15, 9,
          10, 13, 9, 6, 12, 9, 7, 13)

ch13q28_medication <- gl(n=2, k=8, length=32, labels=c("Medication","No medication"))
ch13q28_counseling<- gl(n=2, k=16, length=32, labels=c("Counseling","No counseling"))
ch13q28_2<- data.frame (ch13q28, ch13q28_medication, ch13q28_counseling)
ch13q28.aov <- aov(ch13q28 ~ ch13q28_medication * ch13q28_counseling)
summary(ch13q28.aov)
```

```{r, eval=FALSE}
mean(ch13q28) #mean
(mean(ch13q28[1:8])+mean(ch13q28[17:24]))/2 #Medication mean
(mean(ch13q28[9:16])+mean(ch13q28[25:32]))/2 #No medication mean
mean(ch13q28[1:16]) #Counseling mean
mean(ch13q28[17:32]) #No counseling mean
# a=2, b=2, m=8
```

```{r}
#SST
ch13q28sst<-sum((ch13q28-mean(ch13q28))^2)
#SSTR1
ch13q28sstr1<-16*(((mean(ch13q28[1:8])+mean(ch13q28[17:24]))/2-mean(ch13q28))^2
         +((mean(ch13q28[9:16])+mean(ch13q28[25:32]))/2-mean(ch13q28))^2)
#SSTR2
ch13q28sstr2<-16*((mean(ch13q28[1:16])-mean(ch13q28))^2)+16*((mean(ch13q28[17:32])-mean(ch13q28))^2)
#SSInt
ch13q28ssint<- 8*((mean(ch13q28[1:8])-(mean(ch13q28[1:8])+mean(ch13q28[17:24]))/2-mean(ch13q28[1:16])+mean(ch13q28))^2
            +(mean(ch13q28[9:16]-(mean(ch13q28[9:16])+mean(ch13q28[25:32]))/2-mean(ch13q28[1:16])+mean(ch13q28)))^2
           +(mean(ch13q28[17:24]-(mean(ch13q28[1:8])+mean(ch13q28[17:24]))/2-mean(ch13q28[17:32])+mean(ch13q28)))^2
          +(mean(ch13q28[25:32]-(mean(ch13q28[9:16])+mean(ch13q28[25:32]))/2-mean(ch13q28[17:32])+mean(ch13q28)))^2)
#SSE
ch13q28sse<-ch13q28sst-ch13q28sstr1-ch13q28sstr2-ch13q28ssint
#MSTR1
ch13q28mstr1<-ch13q28sstr1/1
#MSTR2
ch13q28mstr2<-ch13q28sstr2/1
#MSint
ch13q28msint<-ch13q28ssint/1
#MSE
ch13q28mse<-ch13q28sse/28

```
a. 
```{r, echo=FALSE}
matrix(c("a-1 = 1", "b-1 = 1", "(a-1)(b-1) = 1", "ab(m-1) = 28", "amb-1 = 31",
         ch13q28sstr1, ch13q28sstr2, ch13q28ssint, ch13q28sse, ch13q28sst,
         ch13q28mstr1, ch13q28mstr2, ch13q28msint, ch13q28mse, "NULL",
         ch13q28mstr1/ch13q28mse, ch13q28mstr2/ch13q28mse, ch13q28msint/ch13q28mse, "NULL", "NULL")
       , ncol=4, nrow=5, byrow=F, dimnames = list(c("약물","상담","상호작용","오차","합"),
                                            c("자유도", "제곱합", "평균제곱합", "F통계량")))
```

문제에서는 각각의 가설 검정이 먼저 나왔으나 상호작용에 대한 가설검정이 먼저 이루어져야 하므로 d를 먼저 풀었습니다.

d. H~0~ : 약물치료와 상담치료 간 상호작용이 없다. H~1~ 약물치료와 상담치료 간 상호작용이 있다. Under the null hypothesis, it follows the F distribution with degrees freedom of 1 and 28.. the F statistics is 2.804, which is smaller than the critical value 4.196. So, can’t reject the null hypothesis. 약물치료와 상담치료는 통계적으로 유의미한 상호작용이 없다.

```{r}
#critical value
qf(.95, df1=1, df2=28)
```

b. H~0~ : µ~약물~=µ~약물적용않음~, H~1~ : µ~약물~≠µ~약물적용않음~. Under the null hypothesis, it follows the F distribution with degrees freedom of 1 and 28. the F statistics is 12.170, which is bigger than the critical value 4.196. So, reject the null hypothesis. 앞선 가설검정에서 약물치료와 상담치료는 통계적으로 유의미한 상호작용이 없고 귀무가설을 기각하므로 약물치료요법은 통계적으로 유의미한 효과가 있다.  
  
c. H~0~ : µ~상담~=µ~상담적용않음~, H~1~ : µ~상담~≠µ~상담적용않음~. Under the null hypothesis, it follows the F distribution with degrees freedom of 1 and 28. the F statistics is 0.954, which is much smaller than the critical value 4.196. So, can’t reject the null hypothesis. 앞선 가설검정에서 약물치료와 상담치료는 통계적으로 유의미한 상호작용이 없고 귀무가설을 채택하므로 약물치료요법은 통계적으로 유의미한 효과가 없다.

## Question 32

b.	H~0~ : 같이 식사를 하는 사람 수와 지점 사이에 상호작용이 없다. H~1~ 상호작용이 있다. Under the null hypothesis, it follows the F distribution with degrees of freedom of 8 and 15. the F statistics is 1.414, which is smaller than the critical value 2.641. So can’t reject the null hypothesis. 같이 식사를 하는 사람 수와 지점 사이에는 통계적으로 유의미한 상호작용이 없다.

